【裁判字號】    99,家聲,92
【裁判日期】    990630
【裁判案由】    聲請出售受監護人之不動產
【裁判全文】
臺灣屏東地方法院民事裁定              99年度家聲字第92號
聲  請  人  乙○○
上列當事人聲請處分受監護宣告人不動產事件，本院裁定如下：
    主  文
許可聲請人乙○○處分受監護人丙○○所有坐落於屏東縣萬丹鄉
○○段段０二九二之０００四地號（面積二十八點五二平方公尺
、權利範圍０‧一五七六０）、０二九二之０００八地號（面積
五十一平方公尺、權利範圍全部）土地，及其上門牌號碼：屏東
縣萬丹鄉○○村○○路○段十五巷五號之房屋（權利範圍全部）
。
聲請程序費用新台幣壹仟元由受監護宣告人之財產負擔。
    理    由
一、聲請意旨略以：聲請人乙○○為受監護宣告人丙○○之父，
    亦為其監護人，目前居住於屏東縣萬丹鄉○○村○○路○段
    15巷5 號，工作地點常在高雄縣鳳山市，因年紀已近60 歲
    ，往返於屏東與鳳山之間，多耗費時間、體力，且另二名兒
    女亦同意出售上開不動產，遷居高雄縣鳳山市，一來可免除
    長途奔波之苦，亦可與住於高雄縣鳳山市○○里○○路586
    號5 樓之女兒甲○○為鄰，相互照應，爰聲請許可由聲請人
    代理受監護人處分該不動產等語，並提出戶籍謄本、本院97
    年度禁字第83號民事裁定等件為證。
二、按民法總則中華民國97年5月2日修正之條文施行前，已為禁
    治產宣告者，視為已為監護宣告，並於修正施行後，適用修
    正後之規定，此觀民法總則施行法第4條第2項之規定自明。
    又中華民國97年5月2日修正之民法親屬編第四章條文施行前
    所設置之監護人，於修正施行後，適用修正後之規定，民法
    親屬編施行法第14條之2 亦定有明文。從而，前受禁治產宣
    告者，視為新修正之監護宣告；而前受禁治產宣告之人其之
    監護人，亦應須適用新修正之監護規定。次按監護人對於受
    監護人之財產，非為受監護人之利益，不得使用、代為或同
    意處分。監護人為下列行為，非經法院許可，不生效力：一
    、代理受監護人購置或處分不動產，民法第1113條亦定有準
    用同法第1101條第1 項、第2 項第1 款之明文。
三、經查，本件聲請人主張受監護宣告人丙○○前經本院宣告禁
    治產，並依法由聲請人乙○○擔任監護人，而為方便照顧受
    監護宣告之人，有處分不動產之必要等情，業據聲請人提出
    戶籍謄本、本院97年度禁字第83號民事裁定等件為證，並經
    本院依職權調取相對人財產資料核閱無誤，有本院稅務電子
    閘門網路資料查詢表及受監護宣告人之財產資料附卷足憑，
    是聲請人此部分之主張堪信為真實。又聲請人於本院調查時
    陳稱：上開系爭房地係伊所購置贈與丙○○，登記在丙○○
    名下，計畫出賣上開土地後在鳳山市另行購屋，並登記在丙
    ○○名下，出售該不動產後，先清償貸款約新台幣（以下同
    ）170 萬元、利息每月12,000元，剩餘現金在鳳山購置一間
    房屋，丙○○之姊可就近照顧等語綦詳，有本院99年5 月4
    日、同年6 月25日訊問筆錄在卷可憑；本院審酌聲請人聲請
    處分受監護人所有之上開系爭房地，係因受監護人患有中度
    智能障礙症，無法自行處理日常生活事務，聲請人為受監護
    人之監護人，負責養護受監護人，然聲請人逐漸年邁，而將
    來對於受監護人之養護責任必然交由其值得信賴之親屬擔任
    ，復因受監護宣告人之母親已經死亡，除監護人外，尚有姊
    、弟二人，是聲請人為受監護人日後之養護預為安排，而計
    畫與受監護宣告人之姊、弟二人共同照護受監護人，而有處
    分系爭房地之需要；又上開房地尚有設定抵押權，清償債務
    塗銷抵押權登記對於受監護人丙○○尚無不利；何況，處分
    系爭不動產於清償現欠債務後，所餘款項，一旦再有購置不
    動產，聲請人亦陳明願登記與受監護宣告人丙○○名下，有
    本院99年6 月25日訊問筆錄第2 頁可稽，準此，聲請人擬處
    分受監護人上開房地，確實符合受監護宣告人之利益。綜上
    所述，聲請人乙○○就受監護宣告人所有坐落於屏東縣萬丹
    鄉○○段段0000-000 0地號（面積28.52 平方公尺、權利範
    圍0.15760 ）、0000-0000 地號（面積51平方公尺、權利範
    圍全部）土地，及其上門牌號碼：屏東縣萬丹鄉○○村○○
    路○段15巷5 號房屋之處分行為，亦係為受監護宣告人丙○
    ○之利益行為，於法並無不合，應予准許。
四、依非訟事件法第21條第1 項前段、第24條第1 項，裁定如主
    文。
中    華    民    國    99    年    6    月     30    日
                        家事庭法  官  朱盈吉
以上正本係照原本作成。
如不服本裁定應於送達後10日內向本院提出抗告狀，並繳納抗告
費新臺幣1,000元。
中    華    民    國    99    年    6     月    30    日
                              書記官   蔡明株

司法院資訊處製作；財團法人民間司法改革基金會備份。
